臺灣花蓮地方法院刑事判決　　　　　　　　　　　　　　　九十四年度易字第三號
　　公　訴　人　臺灣新竹地方法院檢察署檢察官
　　被　　　告　乙○○
　　選任辯護人　曾泰源律師
右列被告因侵占案件，經檢察官聲請臺灣新竹地方法院以簡易判決處刑（臺灣新竹地
方法院檢察署九十三年度偵字第五四六三號），經臺灣新竹地方法院以管轄錯誤為由
而案移本院，本院認不宜以簡易判決處刑，改依通常程序審理，茲判決如左：
    主  文
乙○○無罪。
    理  由
一、公訴意旨略以：被告乙○○因販售玫瑰石而結識丙○○、丁○○（另經新竹地方
    法院檢察署檢察官以其犯罪嫌疑不足而為不起訴處分）二人，緣丙○○前向乙○○付清價金購得玫瑰石三塊後，即將該三塊玫瑰石均以占有改定之方式寄放在被
    告住處，委請被告代覓買主，詎被告於民國八十七年七、八月間因周轉不靈，竟
    基於意圖為自己不法所有之犯意，而未經丙○○同意，逕將前開三塊玫瑰石質押
    予丁○○，向丁○○借得新臺幣（下同）七十五萬元之款項，被告與丁○○並約
    定以半年為期，若被告屆期未還款，該三塊玫瑰石即屬丁○○所有，被告嗣即委
    請貨車司機賴世煬將該三塊玫瑰石運送至丁○○位在新竹縣竹北市之住處。迄半
    年期限屆至，被告因未如期還款，丁○○乃善意取得該三塊玫瑰石之所有權。後
    因丙○○向被告索討上開三塊玫瑰石時，被告向丙○○騙稱該三塊玫瑰石均已遭
    丁○○侵占，丙○○因而向丁○○提出告訴，始經調查而悉上情，因認被告涉有
    刑法第三百三十五條第一項之侵占罪嫌云云。
二、按犯罪事實應依證據認定之，無證據不得認定犯罪事實；又不能證明被告犯罪者
    ，應諭知無罪之判決，刑事訴訟法第一百五十四條第二項、第三百零一條第一項
    分別定有明文。再所謂認定犯罪事實之證據，係指足以認定被告確有犯罪行為之
    積極證據而言，苟未能發現相當證據，或證據不足為不利於被告事實之認定時，
    即應為有利於被告之認定，更不必有何有利之證據，亦不能以推測或擬制之方法
    ，以為裁判基礎（最高法院二十九年上字第三一０五號、四十年臺上字第八六號
    、五十六年度臺上字第八０七號判例意旨參照）。
三、公訴人認被告涉有侵占之罪嫌，無非係以被告於偵查中所述，證人丙○○、丁○○、賴世煬分別於警詢或偵查中之證詞，證人丙○○提出之玫瑰石買賣契約書四
    份、匯款申請書代收入傳票四份、切結書一紙、攝有前開三塊玫瑰石其中二塊之
    照片二幀，證人丁○○提出之對帳資料數紙、支票存根數紙，及法務部調查局測
    謊報告書乙紙，為其所憑之論據。訊據被告固不否認其於八十六、七年間，以總
    計一百九十五萬元之價額，陸續賣出四塊玫瑰石予丙○○，除其中較小之一塊玫
    瑰石由丙○○當場攜回外，其餘三塊玫瑰石均寄放於其住處，丙○○嗣因家裡反
    對購買該三塊玫瑰石，遂委其得以更高之價金將之賣予他人，且其後來曾委請賴
    世煬將該三塊玫瑰石運送至丁○○位在新竹縣竹北市住處之事實，核與證人丙○○、賴世煬、丁○○所證相符，並有證人丙○○提出之玫瑰石買賣契約書四份、
    匯款申請書代收入傳票四份、切結書一紙、攝有前開三塊玫瑰石其中二塊之照片
    二幀在卷可稽，此部份事實自堪信為真實。惟被告堅決否認有何侵占之犯行，辯
    稱：伊與丁○○本來是好朋友，丁○○曾向伊購買一些小石頭，有時用現金，有
    時用匯款，伊因此而太相信他，大約八十九年間時，丁○○以九二一地震賑災為
    由，要辦玫瑰石義賣活動，故向伊點了一些大石頭，包含丙○○所有的前開三塊
    玫瑰石，說放在他的展覽會場會比較好賣，因為丙○○曾委託伊以較高價錢代為
    出售該三塊玫瑰石，伊遂接受丁○○之提議，並告知他有好的價錢再賣，後來丁○○沒有把石頭賣出去，伊想把石頭拿回來，但丁○○都不予理會，在偵查中還
    說是伊欠他七十五萬元，然伊根本就沒有向丁○○借過錢，故本件應該是丁○○
    侵占該三塊玫瑰石而非伊等語。經查：
（一）證人丁○○於偵查中證稱：本件前開三塊玫瑰石確實在伊那裡無誤，但那三塊
      玫瑰石是被告賣給伊的，被告說那三塊玫瑰石先放在伊那裡用以借款七十五萬
      元，如果半年內他有籌到七十五萬元還伊，伊就把那三塊玫瑰石還他，否則那
      三塊玫瑰石就當作賣給伊。當時雙方並未簽訂任何契約，只有一張伊和被告對
      帳的資料上面有寫「欠現金七五００００」可以證明，且那張對帳單上，另外
      載明一些伊與被告其他石頭的買賣，分別結算為二十三萬元及十二萬元，故伊
      總共要給被告三十五萬元，伊當時有問被告是否要從他當初借的七十五萬元裡
      面扣除，但被告說他目前財務還很困難，要伊先將這三十五萬元給他，不要從
      之前借的七十五萬元裡面扣除，所以伊就開了兩張支票共三十五萬元給被告，
      另外還有請前妻張睿涵拿收據給被告簽收云云（見偵卷第六十六頁至第六十七
      頁），核與被告前開所辯情節大相逕庭，而經提示證人丁○○提出之前開對帳
      資料（見偵卷第五十八頁至第五十九頁）予被告閱覽結果，其辯稱：該紙對帳
      資料雖經伊簽名確認無誤，然伊在簽名前，該對帳資料上並無「欠現金七五０
      ０００」之字樣，那是丁○○事後自己加上去的等語（見偵卷第六十八頁、本
      院卷第十七頁），證人丁○○亦不否認該對帳資料上之「欠現金七五００００
      」為其所寫（見本院卷第五十五頁），故本件被告所辯與證人丁○○於偵查中
      所述既有歧異，前開對帳資料上之「欠現金七五００００」字樣書寫之時間亦
      無從確認，自不得僅憑證人丁○○於偵查中所述及前開對帳資料，遽為不利於
      被告之認定，合先敘明。
（二）證人丁○○嗣於本院證稱：伊曾前後向被告買過一、兩百顆石頭，本件前開三
      顆石頭會在伊那裡的原因是因為伊在八十七年底時，以七十五萬元之價格向被
      告買進四塊玫瑰石，其中三塊就是丙○○自稱為其所有的那三塊玫瑰石，伊並
      沒有先借被告七十五萬元，純粹是以七十五萬元購入那四塊玫瑰石，但伊有告
      訴被告若半年內想要買回，可以將石頭還給他。七十五萬元之價金是在被告將
      石頭載過來之前，就在被告家全數以現金交付，雙方並無簽訂任何契約書，至
      於七十五萬元現金的來源，伊認為沒有必要回答，偵查中提出之支票存根則全
      是伊與被告另外交易的價金，與這次交易無關。被告當初有說那四顆玫瑰石每
      顆都在百萬元以上，至於被告為何後來會同意以四塊玫瑰石共七十五萬元之價
      格賣給伊，則要問被告。伊與被告交易之其餘石頭都是一次買斷，是因為被告
      認為這四塊玫瑰石的價格超過七十五萬元，感覺好像很捨不得，伊才會與他那
      樣約定。至於八十九年二月二十五日對帳時（偵卷第五十八頁之對帳資料雖記
      載八十八年二月二十五日，然證人丁○○及被告均表示其乃八十九年二月二十
      五日之誤載，見本院卷第一百零三頁、第一百二十四頁），伊會寫上欠七十五
      萬元，是因為伊當時問被告是否要將那四顆石頭拿回去，被告說不要，伊才會
      如此寫云云（見本院卷第五十四頁至第六十六頁）。互核證人丁○○於偵查及
      本院所述，其先稱前開三塊玫瑰石置放於其住處之原因是因為質押，後則改稱
      為出自純粹之買賣關係，且對帳資料上所載之七十五萬元，究竟是三塊玫瑰石
      或四塊玫瑰石之代價，前後亦所述不同，若證人丁○○所證為確實發生過之事
      實，焉會有此所證自相矛盾之情形？且若依證人丁○○於本院所述，前開三塊
      玫瑰石為被告所出賣，雙方早已於八十七年底銀貨兩訖，則縱使雙方有被告得
      於半年內以原價買回之約定，時值八十九年二月二十五日證人丁○○與被告為
      從事其他玫瑰石買賣交易而進行對帳時，亦早已逾半年期限之約定，證人丁○○於當時又何需再問被告是否要買回，且特別將之註記在對帳資料上？尤有甚
      者乃被告與證人丁○○就該三塊玫瑰石既係出於買賣之關係，被告並無積欠證
      人丁○○任何款項，該對帳資料焉會經由被告同意而註記為「欠現金七五００
      ００」？足證證人丁○○所證矛盾百出，且與事理不符，不足為採。
（三）再觀以證人丁○○提出其與被告買賣其他與本案無關之玫瑰石，所留存之支票
      存根及簽收收據以觀（見偵卷第六十頁至第六十一頁、第七十五頁至第八十四
      頁），其之前買賣玫瑰石之金額小至數萬元、大至數十萬元不等，均係以支票
      支付，若其果以七十五萬元之價款向被告購得前開三塊玫瑰石，卻反以現金交
      付，雙方亦未簽訂任何契約或憑據，實與其一貫之交易方式有異，且證人丁○○拒不提出現金七十五萬元之資金來源，更令人懷疑其所述之真實性。此外，
      證人丙○○迭於偵查及本院證稱：伊當初總共向被告買了四塊玫瑰石，價金共
      一百九十五萬元，除其中一顆自己載回去外，另外三顆因為體積太大所以寄放
      在被告那裡，後來伊的新家蓋好後，因為覺得那三塊石頭太大，所以請被告幫
      忙轉賣，被告之後寄了丁○○展示會的宣傳單過來，且說那三塊石頭已經運過
      去了，要伊有空時去看看，如果價錢好就賣掉。伊有和太太一起去新竹的展覽
      會場看，有看到伊的那三塊石頭，伊告訴證人丁○○說那三塊石頭是伊所有，
      但丁○○說他已經匯了四百萬元給被告，丁○○聽伊這樣說時，也沒有任何驚
      訝的表情，伊後來回去問被告，被告則說絕對沒有此事等語（見偵卷第六十八
      頁、本院卷第六十八頁、第七十六頁），對證人丙○○所述此情，證人丁○○
      雖予以否認，且證稱：伊是在檢察官偵訊時才見過丙○○，丙○○前開所證均
      係胡扯云云（見本院卷第五十九頁），然證人賴世煬於本院亦證稱：伊運送玫
      瑰石至丁○○處時，曾在那裡碰過丙○○一次，伊看到丁○○出來迎接丙○○
      進去，但不知道他們在談什麼等語（見本院卷第一百十九頁），核與證人丙○○所證相符，堪認證人丙○○所言猶較證人丁○○為可採，則前開三塊玫瑰石
      若果係證人丁○○以七十五萬元向被告購得，其聽聞丙○○自稱其為真正所有
      權人時，焉會不感驚訝？又焉會告以其係向被告以四百萬元購得之不實言詞？
      益證證人丁○○所證確實不足採信。反觀被告若確有未經丙○○同意，即將前
      開三塊玫瑰石再賣予丁○○之情形，被告焉會主動告以丙○○該三塊玫瑰石之
      所在，且要丙○○去參觀展覽而自曝其短？故被告前開所辯應屬信而可採。
（四）至於被告經檢察官安排至法務部調查局進行測謊，測謊結果認被告稱：１、其
      將前開三塊玫瑰石交給丁○○時有表示該三塊玫瑰石是丙○○所有；２、其沒
      有和丁○○約定半年還款期限贖回該三塊玫瑰石等問題時，經測試均呈情緒波
      動反應，研判有說謊，此有該局九十三年九月二十日、調科參字第０九三００
      三七六０九０號測謊報告書乙紙在卷可稽（見偵卷第八十九頁）。惟按測謊之
      鑑驗，係就受測人對相關事項之詢答，對應其神經、呼吸、心跳等反應而判斷
      ，其鑑驗結果有時亦因受測人之生理、心理因素而受影響，該鑑驗結果固可為
      審判之參考，但非為判斷之唯一及絕對之依據，鑑驗結果是否可採，應由法院
      斟酌取捨（最高法院八十五年度臺上字第五七九一號判決意旨參照）；又按以
      測謊研判受測者是否呈說謊反應，係依據測謊機紀錄受測者，對問題關心程度
      所呈現之呼吸、血壓脈搏及皮膚電阻等生理反應來分析研判，則以受測者即被
      告對其切身清白與否之關注，刑事案件更涉及是否須負擔刑責，其心理上之負
      擔實不免影響及呼吸、血壓等反應，自難僅憑該測試結果即予遽入人罪（最高
      法院八十二年度臺上字第三五號判決意旨參照），故本院既析述證人丁○○所
      證不足為採之理由如上，揆諸前揭說明，自不能僅憑此紙測謊報告書，遽認被
      告有何公訴人所指之犯行。
（五）綜上所述，證人丁○○所證既不可採，公訴人據以起訴被告之其餘證據亦不足
      以證明其所訴之犯罪事實實在，此外，本院復查無其他積極證據足資證明被告
      確有侵占罪之犯行，本件不能證明被告犯罪，揆諸首揭法條及判例意旨，爰為
      被告無罪之諭知。
據上論斷，應依刑事訴訟法第四百五十二條、第三百零一條第一項之規定，判決如主
文。
本案經檢察官甲○○到庭執行職務。
中      華      民      國    九十四    年      七      月     十一     日
                                  臺灣花蓮地方法院刑事第三庭
                                      審判長法  官    鄭培麗
                                            法  官    饒金鳳
                                            法  官    鄭光婷
右正本證明與原本無異。
如對本判決不服，應於送達後十日內，向本院提出上訴狀。（應抄附繕本）告訴人或
被害人如對於本判決不服者，應具備理由請求檢察官上訴，其上訴期間之計算係以檢
察官收受判決正本之日期為準。
                                      法院書記官
中      華      民      國    九十四    年      七      月     二十     日
